臺灣士林地方法院刑事裁定　　　　　　　 92年度自字第160號
自　訴　人　甲○○
代　理　人　羅　行　　律師
被　　　告　乙○○
上列被告因誣告案件，經自訴人提起自訴，本院裁定如下：
    主  文
自訴駁回。
    理  由
一、按法院或受命法官於自訴案件第1 次審判期日前訊問及調查
    結果，如認為案件有刑事訴訟法第252 條至第254 條之情形
    者，得以裁定駁回其自訴，同法第326 條第3 項定有明文。
二、本件自訴意旨略以：自訴人與被告及訴外人侯文華3 人於民
    國（下同）89年4 月14日訂立備忘錄，約定共同投資合作經
    營進口特殊鹽業務，並經自訴人將已進貨之原料3 噸點交予
    被告收受，且已由被告自行設計包裝完成銷售。詎被告因與
    負責業務開發之侯文華2 人間就業務費用之歧見，致產品未
    能行銷，明知自訴人在上開備忘錄簽訂之後，並無向其借款
    之事實，竟意圖使自訴人受刑事處分，偽稱：自訴人於89年
    4 月12日、17日及20日，藉機向其借款新臺幣（下同）
    40,000 元 、180,000 元及150,000 元，共計520,000 元（
    按另於89 年1月31日亦借款150,000 元），屆期均分文未償
    ，而以自訴人涉有詐欺罪嫌云云向警方提出告訴。惟上情經
    臺灣士林地方法院檢察署檢察官詳查後，於92年1 月2 日以
    90年度偵字第8325號處分不起訴，被告不服聲請再議，復經
    臺灣高等法院檢察署檢察長於92年2 月13日以92年度上聲議
    字第608 號處分書駁回其再議而告確定在案，因認被告涉有
    刑法第169 條第1 項之誣告罪等語。
三、按，犯罪事實應依證據認定之，無證據不得認定犯罪事實，
    刑事訴訟法第154 條第2 項定有明文。又誣告罪之成立，以
    犯人明知所訴虛偽為構成要件，若誤認有此事實，或以為有
    此嫌疑，尚不得遽指為誣告，最高法院91年度台上字第5704
    號判決著有明文。經查，本件自訴人與被告於89年4 月間，
    與侯文華3 人共同合夥投資日本進口特殊美容鹽事業，對外
    並以被告之「客佳生活實業有限公司」為名經營，嗣因自訴
    人資力不足，遂陸續向被告借款，並以自訴人之本票及侯文
    華之支票向被告調現，其間自訴人曾陸續還款，但仍有如被
    告所主張之借款未清償，其擔保之支票亦未兌現等情，為自
    訴人及被告均不否認。而被告於前案（臺灣士林地方法院檢
    察署90年度偵字第8325號）告訴自訴人詐欺之理由，依被告
    於前案偵查中指述：「貨品部分我沒告他詐欺，我告被告是
    當初他們2 人拿票借款，而該票一直未兌現，被告（甲○○
    ）第1 次向我借款150,000 元，因他說要用錢，他當時要用
    在進口鹽巴之資金週轉，我借他150,000 元，陳開侯文華之
    面額150,000 元之支票給我，我交給他現金150,000 元」（
    90 年 偵字第8325號卷128 頁）等語綦詳，顯係因被告認自
    訴人積欠其借款，而其所擔保之支票亦有未兌現或退票之情
    ，此有支票及退票理由單數件附於該偵查卷32頁以下可查；
    且自訴人提供之不動產擔保或庫存之美容鹽，因均未能足額
    拍賣取償或出售求現，被告之債權亦尚不能獲得滿足，因而
    提起前案之告訴，是自訴人與其既確有借款或票款未予清償
    之事實，被告自無故意虛構該等事實可言，亦即，誣告罪以
    告訴人所訴被訴人之事實必須完全出於虛構為要件，若有出
    於誤會或懷疑有此事實而為申告，以致不能證明其所訴之事
    實為真實，縱被訴人不負刑責，而告訴人本缺乏誣告之故意
    ，即難科以誣告罪；換言之，被告前案所提之基礎事實係屬
    真正，不過該等事實於法律上之評價尚不構成詐欺罪之犯罪
    要件，揆諸上揭說明，被告因認自訴人有此嫌疑而提出詐欺
    告訴，雖自訴人終經檢察官不起訴處分確定而不負刑責，但
    被告所訴之事實並非完全出於虛構，即難認其有何明知所訴
    為虛偽而向該管公務員誣告之故意。此外，復查無其他積極
    證據認被告涉有自訴人所指誣告犯行，應認被告犯罪嫌疑顯
    有不足，爰裁定駁回之。
據上論結，應依刑事訴訟法第326 條第3 項、第252 條第10款，
裁定如主文。
中　　華　　民　　國　　94　　年　　4 　　月　　25　　日
                  刑事第五庭審判長法  官  洪英花
                                  法  官  李昆霖
                                  法  官  朱光仁
以上正本證明與原本無異。
如不服本抗告應於送達後5日內向本院提出抗告狀。
                                  書記官  劉政惠
中　　華　　民　　國　　94　　年　　4 　　月　　27　　日
